臺灣新北地方法院刑事判決　　　　　 110年度審易字第1387號
公　訴　人　臺灣新北地方檢察署檢察官
被　　　告　朱清富




選任辯護人　高立翰律師(法扶律師)
上列被告因竊盜案件，經檢察官提起公訴（110 年度偵字第0000
0 號），被告於本院準備程序中就被訴事實為有罪之陳述，經本
院裁定進行簡式審判程序，判決如下：
    主  文
朱清富犯竊盜罪，處拘役拾日，如易科罰金，以新臺幣壹仟元折
算壹日。
    事  實
一、朱清富意圖為自己不法之所有，於民國110 年3 月間某日，
    在新北市○○區○○路000 號輔仁大學校區自行車停車場內
    ，趁無人注意之際，以不詳方式，竊取真實姓名年籍不詳之
    人所有之自行車1 輛，得手後供己代步使用。嗣於110 年4
    月7 日6 時35分許，騎乘上開竊得之自行車行經新北市泰山
    區明志路2 段237 巷口時，因形跡可疑為警盤查，朱清富於
    有偵查犯罪職權之公務員知悉其涉嫌竊盜犯行前，主動向盤
    查員警坦承前揭犯行並願接受裁判，當場並扣得上開自行車
    1 輛，而查知上情。
二、案經新北市政府警察局林口分局報告臺灣新北地方檢察署檢
    察官偵查起訴。
    理  由
壹、程序方面：
    本件被告朱清富所犯係死刑、無期徒刑、最輕本刑為3 年以
    上有期徒刑以外之罪，其於準備程序中就被訴事實為有罪之
    陳述，經法官告知簡式審判程序之旨，並聽取公訴人及被告
    、辯護人之意見後，依刑事訴訟法第273 條之1 第1 項規定
    ，裁定本案改依簡式審判程序審理，且依刑事訴訟法第273
    條之2 及第159 條第2 項規定，不適用傳聞法則有關限制證
    據能力之相關規定，合先敘明。
貳、實體方面：
一、上揭犯罪事實，業經被告朱清富於警詢時、偵查中、本院準
    備程序及審理時均自白不諱，並有職務報告2 份、新北市政
    府警察局林口分局扣押筆錄、扣押物品目錄表各1 份、警員
    隨身密錄器錄影畫面截圖照片2 張、上開自行車照片2 張、
    代保管條1 份在卷可稽（見偵查卷第11至13、17至18、28頁
    ），足認被告之自白與事實相符，洵堪採為認定事實之依據
    。又被告於本院審理時雖自承係持「鐵鎚」破壞自行車鋼纜
    鎖鎖頭後行竊，惟其前於警詢時及偵查中均供稱係持「破壞
    剪」剪斷鋼繩後行竊，是其此部分之自白前後不一，已難遽
    行採信，且本件並未查得被告所稱之鐵鎚或破壞剪，亦未發
    現被告所稱自行車鋼纜鎖鎖頭或鋼繩遭破壞之跡證，是就被
    告所稱其有攜帶兇器一節，除被告前後不一之自白外，並無
    其他補強證據可資佐證，自難遽採為不利被告之認定，根據
    「罪證有疑，有利被告」之證據法則，僅能認本件被告係以
    不詳方式行竊。至辯護人雖另為被告辯護稱：本件並未尋獲
    被害人，該自行車極可能為無主物云云，惟以該自行車停放
    之地點為新北市○○區○○路000 號輔仁大學校區之自行車
    停車場，本即係供停放自行車之適當處所，且該自行車車況
    良好，外觀清潔，可供人正常騎乘使用，顯非遭人棄置之無
    主物，則被告在竊得該自行車之前，該自行車應仍在本人持
    有支配中至明；又一般人遇財物失竊，在財物價值非高，且
    慮及未必能尋回失物之情形下，多有為避免出入警局製作筆
    錄之累而未報警者，當不能僅以警方事後未能尋得失主即謂
    該自行車為無主物，均附此敘明。綜上，本案事證明確，被
    告犯行，已堪認定，應依法論科。
二、論罪科刑：
  ㈠查，本件並無積極證據足認被告於行竊時確有攜帶兇器一節
    ，已如前述，是核被告所為，應係犯刑法第320 條第1 項之
    竊盜罪；公訴意旨漏未斟酌上情，認被告所為，係犯刑法第
    321 條第1 項第3 款之攜帶兇器竊盜罪，容有未洽，惟其起
    訴之基本事實同一，本院自應予審理，並變更其起訴法條。
  ㈡按刑法第62條所謂發覺，固非以有偵查犯罪權之機關或人員
    確知其人犯罪無誤為必要，而於對其發生嫌疑時，即得謂為
    已發覺；但此項對犯人之嫌疑，仍須有確切之根據得為合理
    之可疑者，始足當之，若單純主觀上之懷疑，要不得謂已發
    生嫌疑；又所謂發覺，係指有偵查犯罪職權之公務員已知悉
    犯罪事實與犯罪之人而言，而所謂知悉，固不以確知其為犯
    罪之人為必要，但必其犯罪事實，確實存在，且為該管公務
    員所確知，始屬相當。如犯罪事實並不存在而懷疑其已發生
    ，或雖已發生，而為該管公務員所不知，僅係推測其已發生
    而與事實巧合，均與已發覺之情形有別（最高法院72年台上
    字第641 號、75年台上字第1634號判例意旨參照）。經查，
    本件警方係於110 年4 月7 日6 時35分許，在新北市泰山區
    明志路2 段237 巷口，見被告騎乘自行車形跡可疑而上前盤
    查，經警方詢問該自行車之來源時，被告即向警方坦承該自
    行車係於110 年3 月間在輔仁大學校區自行車停車場行竊而
    來，此有職務報告在卷可稽，輔以本件並未經被害人向警方
    報案，足見在被告向員警自承本件犯行前，員警尚不知被告
    涉犯此部分竊盜犯行，則被告主動供出此部分竊盜犯行，並
    接受裁判，應合於自首要件，爰依刑法第62條前段規定減輕
    其刑。
  ㈢爰審酌被告不思以正當途徑賺取所需，貪圖己利而竊取他人
    財物，造成被害人之財物損失，欠缺尊重他人財產權之觀念
    ，惟念其犯後坦承犯行，態度尚佳，並兼衡其素行、犯罪之
    動機、目的、手段、所竊取之財物價值、領有障礙等級中度
    之身心障礙證明，及其自陳國中畢業之智識程度，現無業、
    家中母親由哥哥扶養之生活狀況等一切情狀，量處如主文所
    示之刑，並諭知如易科罰金之折算標準，以資懲儆。
三、沒收：
    查，被告竊得之自行車1 輛，為其犯罪所得，尚未發還被害
    人，目前暫由新北市政府警察局林口分局明志派出所代為保
    管中，此有新北市政府警察局林口分局扣押筆錄、扣押物品
    目錄表、代保管條各1 份在卷可稽（見偵查卷第12至13、18
    頁），是以被告並未保有犯罪所得，又為避免宣告沒收後，
    被害人須另循程序主張權利請求發還，故不予宣告沒收或追
    徵。
據上論斷，應依刑事訴訟法第273 條之1 第1 項、第299 條第1
項前段、第300 條，刑法第320 條第1 項、第62條前段、第41條
第1 項前段，刑法施行法第1 條之1 第1 項，判決如主文。
本案經檢察官江祐丞提起公訴，經檢察官張啓聰到庭執行職務。
中    華    民    國   110    年    11    月     3    日
                  刑事第二十五庭  法  官      曾淑娟
上列正本證明與原本無異。
如不服本判決，應於判決送達後20日內敘明上訴理由，向本院提
出上訴狀 (應附繕本) ，上訴於臺灣高等法院。其未敘述上訴理
由者，應於上訴期間屆滿後20日內向本院補提理由書「切勿逕送
上級法院」。
                                  書記官      張佑慈
中    華    民    國   110    年    11    月    3     日
附錄本案論罪科刑法條全文：
中華民國刑法第320條
意圖為自己或第三人不法之所有，而竊取他人之動產者，為竊盜
罪，處5 年以下有期徒刑、拘役或50萬元以下罰金。
意圖為自己或第三人不法之利益，而竊佔他人之不動產者，依前
項之規定處斷。
前二項之未遂犯罰之。